【裁判字號】    97,國貿上更(二),1
【裁判日期】    980304
【裁判案由】    損害賠償
【裁判全文】
臺灣高等法院民事判決             97年度國貿上更(二)字第1號
上  訴  人  株式會社外邦
法定代理人  乙○○○○
訴訟代理人  陳恂如律師
複代理人    甲○○
上  訴  人  山多夫實業股份有限公司
法定代理人  丁○○
被上訴人    戊○○
共      同
訴訟代理人  柯君重律師
被上訴人    得立通科技股份有限公司
                        號
兼法定代理  丙○○
人
共      同
訴訟代理人  石繼志律師
上列當事人間請求損害賠償事件，上訴人對於中華民國90年11月
30日臺灣臺北地方法院89年度國貿字第6號第一審判決各自提起
上訴，上訴人株式會社外邦並為訴之追加，經最高法院第二次發
回更審，本院於98年2月18日言詞辯論終結，判決如下：
    主  文
上訴人株式會社外邦上訴及追加之訴均駁回。
上訴人山多夫實業股份有限公司上訴駁回。
第二審及發回前第三審訴訟費用由上訴人株式會社外邦、山多夫
實業股份有限公司各自負擔。追加之訴訴訟費用由上訴人株式會
社外邦負擔。
    事實及理由
一、按於第二審為訴之變更或追加，非經他造同意，不得為之，
    但請求之基礎事實同一者，不在此限。民事訴訟法第446條
    第1項、第255條第1項第2款定有明文。本件上訴人株式會社
    外邦於原審係請求被上訴人得立通科技股份有限公司（下稱
    得立通公司）、丙○○、山多夫實業股份有限公司（下稱山
    多夫公司）、戊○○四人連帶給付上訴人株式會社外邦美金
    44萬5000元本息及日幣733萬2574元本息，暨自88年11月7日
    起至對造取回系爭遊戲機止，按每月日幣10萬5000元連帶計
    付損害金。嗣於本院具狀主張，若認得立通公司非系爭買賣
    契約之當事人，則代位山多夫公司向得立通科技股份有限公
    司行使權利，而追加預備聲明：得立通公司、丙○○應連帶
    給付山多夫公司美金44萬5000元及日幣733萬2574元，暨美
    金部分自86年8月20日、日幣部分自88年11月6日各起算法定
    遲延利息，並自88年11月7日起至對造取回系爭遊戲機止，
    按月給付山多夫公司日幣10萬5000元，均由株式會社外邦受
    領。惟其先位及備位之訴均係主張山多夫公司等四人偽稱已
    獲台灣華特迪士尼公司授權製造及銷售米奇、米妮鼠卡通造
    型愛情遊戲機，致上訴人陷於錯誤向之購買5萬件，並付訖
    價金，詎遭訴外人日本華特迪士尼公司異議取締，株式會邦
    外邦已依法解除系爭買賣契約，故請求返還價金及賠償損害
    。是其前後主張之法律關係雖屬相異，惟基礎事實則為同一
    ，原請求之訴訟及證據資料，亦具同一性而得相互援用，揆
    諸首開規定，株式會社外邦所為訴之追加，應予准許。
二、上訴人株式會社外邦為未經認許之日本公司，其依侵權行為
    、解除契約回復原狀、債務不履行損害賠償法律關係為本件
    請求，而兩造均陳明就上述三部分均同意以我國法為準據法
    （見本院卷第20、55頁），先此敘明。
三、上訴人株式會社外邦主張：被上訴人丙○○為被上訴人得立
    通公司負責人，被上訴人戊○○為上訴人山多夫公司前負責
    人；二人明知訴外人台灣華特迪士尼公司（下稱台灣迪士尼
    公司）並未授權得立通公司製造米奇、米妮鼠卡通造型愛情
    遊戲機（下稱系爭遊戲機）在日本銷售，竟共同於民國86年
    7月間，向伊偽稱台灣迪士尼公司已授權得立通公司製造系
    爭遊戲機，得立通公司委託山多夫公司銷售，並得銷售日本
    ，致伊陷於錯誤，於同年8月6日以美金44萬5000元購買系爭
    遊戲機5萬件，且業以信用狀匯訖價金。同年10月中旬伊在
    日本領取貨物，詎遭訴外人日本華特迪士尼公司異議取締，
    始知受騙。戊○○、丙○○自應負共同侵權行為責任。山多
    夫公司及得立通公司依民法第28條規定，應各與戊○○、丙
    ○○負連帶賠償責任。又山多夫公司與得立通公司係系爭遊
    戲機之共同出賣人，系爭遊戲機未獲授權在日本銷售，有民
    法第354條第1、2項所示價值減少、欠缺契約預定效用及所
    擔保品質之瑕疵，伊已依民法第359條規定，於87年3月2日
    解除契約，依民法第259條第2款規定及民法第179條、第28
    條規定，山多夫公司等四人應返還買賣價金本息。伊另因此
    受有運送費、稅金及倉租保管費等共計日幣733萬2574元，
    及自88年11月7日起每月日幣10萬5000元倉租保管費之損失
    ，並依民法第260條、第227條規定請求連帶賠償。爰請求戊
    ○○等四人連帶給付美金44萬5000元及日幣733萬2574元，
    暨美金部分自86年8月20日、日幣部分自88年11月6日各起算
    法定遲延利息，並自88年11月7日起至對造取回系爭遊戲機
    止，按每月日幣10萬5000元連帶計付損害金。原審判命上訴
    人山多夫公司應給付上訴人株式會社外邦美金44萬5000元及
    自86年8月20日起至清償日止按年息5%計算之利息，並駁回
    株式會社外邦其餘請求。株式會社外邦就其敗訴部分表示不
    服，提起上訴，並為預備訴之追加，主張縱認得立通公司非
    系爭買賣契約之當事人，因山多夫公司怠於向得立通公司行
    使權利，伊亦得依民法第242條規定，以自己名義代位向得
    立通公司行使權利。其上訴聲明：(1)原判決不利於株式會社
    外邦部分廢棄。(2)被上訴人戊○○、得立通公司、丙○○就
    原判決判命山多夫公司給付部分應負連帶給付責任。(3)戊○
    ○、得立通公司、丙○○、山多夫公司應再連帶給付上訴人
    日幣733萬2574元及自88年11月6日起至清償日止按年息5%
    計算之利息，並自88年11月7日起至對造取回系爭遊戲機止
    ，按每月日幣10萬5000元連帶計付損害金。其追加之預備聲
    明：被上訴人得立通公司、丙○○應連帶給付山多夫公司美
    金44萬5000元及日幣733萬2574元，暨美金部分自86年8月20
    日、日幣部分自88年11月6日各起算法定遲延利息，並自88
    年11月7日起至對造取回系爭遊戲機止，按月給付山多夫公
    司日幣10萬5000元，均由株式會社外邦受領。其答辯聲明：
    山多夫公司之上訴駁回。
四、上訴人山多夫公司、被上訴人戊○○則以：系爭遊戲機乃訴
    外人日商NIT公司向山多夫公司訂購，因NIT公司銀行信用不
    足，而向株式會社外邦借名開立信用狀。故株式會社外邦並
    非買受人，其為本件請求顯無理由。又山多夫公司出售前已
    向得立通公司查證授權事宜，得立通公司曾出具已獲得台灣
    迪士尼授權之證明書，伊並無詐欺故意。台灣迪士尼授權書
    明確記載銷售區域限於台澎金馬，伊二人並未保證可在日本
    地區銷售，自不負違約之責。縱伊二人應負部分責任，然株
    式會社外邦同有採購之重大過失，其過失亦應相抵。台灣迪
    士尼授權書使用範圍既為多功能鐘及多功能鑰匙圈之製造，
    得立通公司附加遊戲於鐘或鑰匙圈上，應屬多功能之合法授
    權範圍內。況株式會社外邦於87年3月16日律師函即已主張
    因被詐欺而撤銷買賣契約，何能再行使契約解除權？且本件
    已逾侵權行為2年時效及瑕疵擔保之6個月除斥期間。至戊○
    ○係執行公司職務，並無損害他人可言，且刑事詐欺告訴部
    分，亦經檢察官不起訴處分確定等語，資為抗辯。山多夫公
    司上訴聲明：(1)原判決不利於山多夫公司部分廢棄。(2)前開
    廢棄部分，株式會社外邦在第一審之訴及假執行之聲請均駁
    回。山多夫公司及戊○○答辯聲明：株式會社外邦之上訴及
    追加之訴均駁回。
五、被上訴人得立通公司、丙○○則以：伊製造系爭遊戲機確係
    獲得台灣迪士尼合法授權。山多夫公司係台灣地區之公司，
    伊與其交易係正當行為，至該公司如何處置系爭遊戲機，或
    銷售何人，伊無權過問。山多夫公司與上訴人間之交易，伊
    非契約當事人，亦從無對其施用詐術，其二者間之糾紛，與
    伊無關。且株式會社外邦明知系爭遊戲機係多功能之鑰匙圈
    ，遊戲僅係其中一項功能，無陷於錯誤之可言等語，資為抗
    辯。答辯聲明：株式會社外邦之上訴及追加之訴均駁回。
六、查株式會社外邦於86年8月6日向山多夫公司購買由得利通公
    司製造之MICKEY LOVE GAME遊戲機5萬個，約定運至日本東
    京，總價金美金44萬5000元，於86年8月19日以信用狀匯付
    。系爭遊戲機已依約於86年9月間運抵日本東京，經株式會
    社外邦提領完畢。87年元月間，株式會社外邦接獲日本華特
    迪士尼公司來函指責系爭遊戲機不符迪士尼之標準及政策，
    屬仿冒商品，要求停止銷售。株式會社外邦乃於87年3月2日
    傳真發函予山多夫公司表示解除系爭買賣契約，請求返還全
    數價金、利息及賠償運費、保管費等損害。此有買賣確認書
    、信用狀、日本華特迪士尼公司信函、解除契約聲明函在卷
    可稽（見原審卷第25至28、33、34、56、57頁）。
七、株式會社外邦主張得立通公司負責人丙○○、山多夫公司前
    負責人戊○○明知系爭遊戲機未獲台灣迪士尼公司授權，竟
    共同施用詐術，向伊偽稱已獲授權並得在日本銷售，致伊陷
    於錯誤而訂購5萬個，嗣遭日本華特迪士尼公司取締，始知
    受騙，伊乃於87年3月2日發函解除系爭買賣契約。爰依侵權
    行為、解除契約回復原狀及損害賠償、不當得利法律關係及
    公司法第28條請求得立通公司、山多夫公司及丙○○、戊○
    ○連帶賠償。並為預備訴之追加，代位山多夫公司行使權利
    ，請求得立通公司、丙○○連帶賠償山多夫公司，並由株式
    會社外邦代位受領云云。得立通公司、丙○○、山多夫公司
    、戊○○均堅決否認有施用詐術情事，並以前詞置辯。經查
    ：
(一)得立通公司辯稱其所生產之系爭遊戲機已獲台灣迪士尼公司授
  權乙節，固據提出86年7月18日、86年9月22日產品造形授權證
  明書（中文）、英文授權書、授權合約（見原審卷第75至79、
  145至171、234頁、本院上更(二)卷二第28、29頁）為佐。查依
  前開授權文件固記載授權期間分別為85年10月1日起至86年9月
  30日止、86年10月1日起至87年9月30日止，惟產品造形授權證
  明書所載授權商品範圍為：「多功能鐘，功能鑰匙圈（i.e.鑰
  匙圈附有音樂或顯示LCD時間）」、「造型使用：Mickey
  Unlimited品牌之米奇、美妮、唐老鴨、黛絲、高飛及布魯托
  。II小熊維尼。」核與英文授權書所載：「Licensed
  Articles:Multi-functional clock, multi-functional key
  chain(i.e. musical or with LCD time showing on the key
  chain)」（「被許可物品：多功能時鐘、多功能鑰匙鍊（亦即
  在鑰匙鍊上顯示音樂或LCD時間）」相符，足見得立通公司所
  獲授權製造生產者僅限於上開型態之商品。
(二)查系爭遊戲機為米奇、美妮愛情遊戲機，其遊戲內容包含劇中
  人物讀書、運動、休息、吃飯、探視等各式活動，戀愛遊戲時
  間可長達15天，其戀愛結果會因戀愛過程而改變，為具有完整
  劇情之遊戲機，此觀卷附使用說明書之記載甚明（見原審卷第
  192至203頁）。是系爭遊戲機顯已超越單純之音樂、時間及鑰
  匙圈功能，而不在前開授權製造生產範圍內。證人即台灣迪士
  尼公司蔣若涵亦於原審結證稱系爭產品經檢視確為電子遊戲機
  ，不屬於授權商品範圍內。系爭產品不符授權產品之品項，根
  本不可能送審等語（見原審卷第251至253頁）。台灣迪士尼公
  司亦於97年11月26日函覆本院依產品區隔，系爭產品係屬電動
  ／電子遊戲機，為另一獨立產品，而非得立通公司原獲授權之
  多功能鐘、多功能鑰匙圈（見本院上更二卷第104頁）。是系
  爭遊戲機確未獲台灣迪士尼公司授權製造生產。
(三)株式會社外邦雖主張得立通公司負責人丙○○與山多夫公司前
  負責人戊○○共同施用詐術，偽稱系爭遊戲機已獲授權，致伊
  受騙訂購，而有共同侵權行為云云。惟得立通公司及丙○○堅
  詞否認與株式會社外邦有何接觸，辯稱得立通公司係出售系爭
  遊戲機予山多夫公司，至山多夫公司轉售予何人，非得立通公
  司所得過問等語。查株式會社外邦自承係向山多夫公司訂購系
  爭遊戲機，所有授權書、銷售保證書均由山多夫公司所交付。
  而依卷附買賣確認書（見原審卷第25、26頁），系爭遊戲機乃
  山多夫公司以自己名義出售予株式會社外邦，足見系爭買賣確
  僅成立於株式會社外邦與山多夫公司間。至得立通公司出具之
  保證書僅載明其與山多夫公司訂有合約，自85年6月1日至86年
  12 月31日止，銷售產品DLT9713（MICKEY GAME）予山多夫公
  司，期間內絕不再售予其他公司（見原審卷第32頁、本院上更
  二卷第128頁）。另得立通公司雖曾致函株式會社外邦，惟其
  函中僅謂：「Here wewould like to give you our
  confirmation that we did had signed the contract with
  Center Worth for the Mickey love game and surely will
  continue providing them our goods. Therefore, we will
  be much appreciated for your keeping on taking this
  item thru this company.」（見原審卷一第223頁）觀其文義
  ，亦僅是敘明其與山多夫公司訂有供銷合約，及感謝株式會社
  外邦訂購產品，而非保證或偽稱系爭產品已獲合法授權，均難
  認屬詐術之實施。佐以株式會社外邦87年8月6日向台北地檢署
  所提告訴理由狀記載：「系爭產品之買賣契約是由告訴人與山
  多夫公司直接訂立，此有銷貨確認書可稽。而實際交易之情形
  亦是由告訴人與山多夫公司直接進行」（見原審卷一第238頁
  ）益證得立通公司未與株式會社外邦接洽系爭買賣。此外，株
  式會社外邦復未能提出其他證據足資證明得立通公司或丙○○
  曾對其施用詐術，自無從認得立通公司或丙○○有何侵權行為
  。
(四)次查，山多夫公司向得立通公司購買系爭遊戲機時，業已要求
  得立通公司提出卷附台灣迪士尼公司之授權書。而依證人蔣若
  涵證言及台灣迪士尼公司97年11月26日回函可知得立通公司確
  有他項產品獲得台灣迪士尼公司之授權，台灣迪士尼公司並出
  具授權書予得立通公司。系爭米奇、米妮鼠卡通造型愛情遊戲
  機雖以遊戲機為主而逸脫原多功能鐘、多功能鑰匙圈之授權範
  圍，惟山多夫公司並非從事法律專業，亦未參與得立通公司與
  台灣迪士尼公司間之授權事務，其既已依一般商業慣例要求授
  權書之交付，應認已盡相當之查證義務。參以系爭遊戲機外盒
  均貼有台灣迪士尼公司發給之真正雷射標籤，山多夫公司以一
  介國際貿易公司，實難辯識系爭遊戲機未在授權範圍內。是山
  多夫公司辯稱因得立通公司提出授權書而相信其已獲台灣迪士
  尼公司授權等語，尚堪信實。此外，復查無其他證據足資證明
  山多夫公司或戊○○明知系爭遊戲機未獲授權，株式會社外邦
  主張山多夫公司或戊○○施用詐術云云，即乏所憑。
(五)從而，株式會社外邦主張丙○○、戊○○有共同侵權行為，並
  依公司法第28條規定，請求得立通公司、山多夫公司連帶賠償
  ，洵無理由。
(六)按物之出賣人對於買受人，應擔保其物依第三百七十三條之規
  定危險移轉於買受人時無滅失或減少其價值之瑕疵，亦無滅失
  或減少其通常效用或契約預定效用之瑕疵。但減少之程度，無
  關重要者，不得視為瑕疵。出賣人並應擔保其物於危險移轉時
  ，具有其所保證之品質。買賣因物有瑕疵，而出賣人依民法第
  354至358條之規定，應負擔保之責者，買受人得解除其契約或
  請求減少其價金。民法第354條、第359條本文著有規定。所謂
  物之瑕疵係指存在於物之缺點而言。凡依通常交易觀念，或依
  當事人之決定，認為物應具備之價值、效用或品質而不具備者
  ，即為物有瑕疵，且不以物質上應具備者為限（最高法院73年
  台上字第1173號判例參照）。而出賣人所負關於瑕疵擔保責任
  ，係屬一種法定責任，不以出賣人對於瑕疵之發生，有故意或
  過失為必要。最高法院70年度台上字第422號裁判見解亦同，
  可供參酌。本件遊戲機係使用迪士尼公司之米奇、美妮圖樣，
  須獲迪士尼公司合法授權始得製造販售，為兩造所不爭，且山
  多夫公司與株式會社外邦進行系爭買賣時，亦交付台灣迪士尼
  公司之授權書，堪認此項授權為山多夫公司保證本件遊戲機所
  應具備之品質。惟系爭遊戲機並未落入卷附台灣迪士尼公司授
  權書之授權範圍內，詳如上述，是系爭遊戲機顯不具山多夫公
  司保證之品質，株式會社外邦於87年3月2日發函解除系爭買賣
  契約，並依民法第259條規定請求山多夫公司返還所收價金美
  金44萬5000元及自受領翌日即86年8月20日起至清償日止按年
  息5%計算之利息，自屬合法有據。
(七)山多夫公司雖以本件買受人為訴外人NIT公司，非株式會社外
  邦，且系爭買賣契約既經株式會社外邦主張受騙而撤銷，即無
  從再為解除，且株式會社外邦為解除時已亦逾6個月除斥期間
  云云置辯。惟查，卷附由山多夫公司出具之買賣確認書明白記
  載「售往：日本東京CHUO-KU,HONCHO NIHONBASHI,4-5-1富士
  大廈4樓外邦公司」（見原審卷第25、26頁）顯見本件買賣契
  約確係成立於山多夫公司與株式會社外邦間。又山多夫公司並
  無施用詐術情事，已如前述，株式會社外邦自無從撤銷系爭買
  賣契約。而株式會社外邦係於87年元月間接獲日本華特迪士尼
  公司來函指責系爭遊戲機不符迪士尼之標準及政策，屬仿冒商
  品，要求停止銷售，始知系爭遊戲機未獲授權，亦有日本華特
  迪士尼公司87年1月28日函文在卷可稽（見原審卷第33、34頁
  ）。則株式會社外邦於87年3月2日為解除契約之意思表示，顯
  未逾6個月。山多夫公司上開所辯，均無可採。
(八)至株式會社外邦依民法第260條、第227條規定請求山多夫公司
  賠償運送費、稅金及倉租保管費之損害乙節，按損害賠償之債
  ，以有損害之發生及有責任原因之事實，並二者之間有相當因
  果關係為其成立要件，最高法院著有30年上字第18號判例可資
  參照。查卷附台灣迪士尼公司86年7月18日英文授權書載明：
  「Sales Territory:Taiwan,Quemoy,Matsu and Penghu (
  excluding Duty Free Shops)」「售賣區域：台灣、金門、馬
  祖及澎湖（不包括免稅商店）」（見原審卷一第29、30頁）。
  而株式會社外邦於其起訴狀內即陳稱「被告乃提出台灣華特迪
  士尼股份有限公司授權書偽稱本件商品曾經華特迪士尼公司合
  法授權…致原告陷於錯誤，誤會本件MICKTY LOVE GAME遊戲機
  商品係經華特迪士尼公司合法授權，得由被告產銷並在日本地
  區販售，而以高價購買。」（見原審卷第5、6頁）其於87 年3
  月16日委請律師發函予山多夫公司及得立通公司時，亦稱其向
  山多夫公司購買系爭遊戲機時，山多夫公司提出86年7月18日
  台灣迪士尼公司授權書以證明取得授權，有律師函可佐（見原
  審卷第58頁）。另株式會社外邦於原審89年8月2日言詞辯論時
  當庭自認86年7月18日英文授權書係在開立信用狀前即交付予
  株式會社外邦（見原審卷第251頁），復於原審89年9月11日言
  詞辯論意旨狀亦自認該授權書係在開具信用狀之前即傳真予株
  式會社外邦（見原審卷第271頁）。顯見株式會社外邦於信用
  狀開狀前已接獲英文授權書，知悉授權地域僅限於台澎金馬（
  不包括免稅店），而無法在日本販售。株式會社外邦嗣雖改稱
  遲至86年10月6日始取得前開英文授權書云云，並提出另份86
  年7 月18日英文授權書影本為佐（見本院上更二卷第55、56頁
  、上更一卷第160頁），惟山多夫公司則堅詞否認，辯稱該授
  權書前後曾傳真數次，但第一次確係在信用狀開狀前即已傳真
  等語。觀之株式會社外邦所提另份87年7月18日英文授權書，
  其左上角確有二個傳真日，分別為86年10月6日及86年7月28日
  ，傳真公司均為山多夫公司（CENTER WORTH CORP）（見本院
  上更一卷第160頁），足證山多夫前開所辯，尚非虛言。參以
  該英文授權書所載授權截止日期為86年9月30日，衡諸常情，
  山多夫公司當無可能於授權期間截止後始傳真授權書予株式會
  社外邦。由此益證株式會社外邦既於信用狀開狀前，即已審視
  英文授權書，知曉授權地域限於台澎金馬，無法於日本販售。
(九)株式會社外邦雖舉山多夫公司函文及其交付之得立通公司保證
  書，謂山多夫公司曾保證系爭遊戲機得於日本銷售。查山多夫
  公司於86年7月10日固曾致函株式會社外邦，謂：「In fact,
  we intend to stop offer this item to other customer
  even still some Japanese keep touch with us whom
  expressed much eager to take care this item, however
  we want to supply this item under limited quantity and
  customer as I explained you last.」（雖然迄今仍有一些
  日本公司跟我們接觸，表示對於本商品有極高之興趣，但如同
  我上次跟你解釋，我們只想以有限之數量出售與特定之客戶，
  而停止供應其他客戶。）（見原審卷一第222頁），觀其文義
  ，僅在說明有其他日本客戶與之聯繫，並未保證系爭遊戲機得
  在日本銷售。況於國際貿易實務中，買受人與銷售地點並無須
  隸屬同一國家，而買受人販入商品後於何處銷售，與出賣人無
  涉，亦非出賣人所得過問，是尚難以山多夫公司曾與他家日本
  公司接洽，即謂山多夫公司保證系爭遊戲機得於日本販售。至
  得立通公司出具之保證書僅載明其與山多夫公司訂有合約，自
  85年6月1日至86年12月31日止，銷售產品DLT9713（MICKEY
  GAME）予山多夫公司，期間內絕不再售予其他公司（見原審卷
  第32頁、本院上更二卷第128頁），顯未保證得在日本販售系
  爭遊戲機。株式會社外邦此節主張，核非事實，委無足採。
(十)承前述，株式會社外邦於信用狀開狀前即已知悉得立通公司所
  獲授權地域僅限於台澎金馬，故系爭遊戲機不論是否在授權範
  圍內，均不得在日本販售。易言之，系爭遊戲機縱在授權範圍
  內，亦無法在日本銷售，株式會社外邦明知上情，猶訂購系爭
  遊戲機，並指定送往日本，則系爭遊戲機運抵日本後，因不得
  銷售所生稅金、運費、保管費等損害，顯與系爭遊戲機逸脫授
  權範圍之瑕疵無相當因果關係。株式會社外邦尚不得請求山多
  夫公司賠償此部分損害。且山多夫公司亦未因此受有利益，株
  式會社外邦為不當得利返還之請求，亦嫌無據。
(十一)又系爭買賣契約僅存在於株式會社外邦與山多夫公司間，詳如
  上述。株式會社外邦自無從依解除契約回復原狀及債務不履行
  損害賠償法律關係，請求得立通公司及丙○○、戊○○返還價
  金本息及賠償稅金、運費、保管費等損害。再者，得立通公司
  、丙○○、戊○○均未因此受有利益，株式會社外邦為不當得
  利法律關係之主張，亦有未洽。
(十二)株式會社外邦既不得請求山多夫公司賠償稅金、運費、保管費
  之損害，即無此部分債權存在。則株式會社外邦提起預備之訴
  ，主張代位山多夫公司行使債權，請求得立通公司、丙○○賠
  償上開稅金、運費、保管費之損害，並由伊受領之云云，於法
  未合，應予駁回。
八、從而，株式會社外邦依解除契約回復原狀法律關係，請求山
    多夫公司返還所收價金美金44萬5000元及自86年8月20日起
    至清償日止按年息5%計算之利息，洵屬有據，應予准許。逾
    此所為先位及備位請求，均無理由，應予駁回。原審判命上
    訴人山多夫公司如數給付，並定供擔保金額為准、免假執行
    之宣告，並無違誤。至上開本訴不應准許部分，原審為上訴
    人株式會社外邦敗訴之判決，亦無不合。山多夫公司、株式
    會社外邦上訴意旨指摘原判決不當，求予廢棄改判，及株式
    會社外邦追加之訴均無理由，併予駁回。
九、據上論結，本件株式會社外邦、山多夫公司上訴均無理由，
    株式會社外邦追加之訴為無理由，依民事訴訟法第449條第1
    項、第78條，判決如主文。
中    華    民    國    98    年    3     月    4     日
                  民事第一庭
                      審判長 法  官 張耀彩
                             法  官 林金吾
                             法  官 盧彥如
正本係照原本作成。
如不服本判決，應於收受送達後20日內向本院提出上訴書狀，其
未表明上訴理由者，應於提出上訴後20日內向本院補提理由書狀
（均須按他造當事人之人數附繕本）上訴時應提出委任律師或具
有律師資格之人之委任狀；委任有律師資格者，另應附具律師資
格證書及釋明委任人與受任人有民事訴訟法第466條之1第1項但
書或第2項（詳附註）所定關係之釋明文書影本。
中    華    民    國    98    年    3     月    5     日
                             書記官 鄭兆璋
附註：
民事訴訟法第466條之1（第1項、第2項）：
對於第二審判決上訴，上訴人應委任律師為訴訟代理人。但上訴
人或其他法定代理人具有律師資格者，不在此限。
上訴人之配偶、三親等內之血親、二親等內之姻親，或上訴人為
法人、中央或地方機關時，其所屬專任人員具有律師資格並經法
院認為適當者，亦得為第三審訴訟代理人。

司法院資訊處製作；財團法人民間司法改革基金會備份。
